臺灣高等法院刑事判決　　　　　　　　　　　　　九十二年度上訴字第四六六０號
　　上　訴　人
　　即　自訴人　乙○○
　　被　　　告　丁○○
　　被　　　告　甲○○
　　　　　　　　　　　　（臺灣臺北地方法院檢察署）
　　被　　　告　壬○○
　　被　　　告　癸○○
　　被　　　告　己○○
　　　　　　　　　　　　（臺灣高等法院）
　　被　　　告　丙○○
　　被　　　告　戊○○
　　　　　　　　　　　　（臺灣高等法院）
　　被　　　告　庚○○
　　被　　　告　辛○○
　　　　　　　　　　　　（臺灣臺北地方法院）
右上訴人即自訴人因瀆職等案件，不服臺灣臺北地方法院九十二年度自字第五八八號
，中華民國九十二年十一月二十六日第一審判決，提起上訴，本院判決如左：
    主  文
上訴駁回。
    理  由
一、自訴意旨略以：
　(一)、自訴人因司法書記官考試，乃向台北地方法院自訴被告丁○○、甲○○、壬○○、癸○○等人瀆職、背信，已詳述於九十二年六月二十七日、九十二年八月
    　十四日遞自訴狀。
　(二)、另被告即台灣高等法院法官己○○、丙○○、戊○○，書記官庚○○，違背法
  　　令且未開庭審理，有枉法判決及違背刑事訴訟法，並涉犯刑法瀆職、背信等罪
    　嫌。
　(三)、又自訴人、訴願人是考生，是直接被害人，當然可提起自訴云云。
二、上訴意旨略以：被告辛○○法官，於九十二年十一月十二日第一次開庭調查，只
    傳自訴人乙○○本人到庭，惟並未傳喚被告等人調查，亦未檢驗證據，此有開庭
    錄音帶佐證，自訴人實不服台北地方法院違法判決云云。
三、按犯罪事實之一部提起自訴者，他部雖不得自訴亦以得提起自訴論。但不得提起
    自訴部分係較重之罪者，不在此限，刑事訴訟法第三百十九條第三項但書定有明
    文。又不得提起自訴而提起者，應諭知不受理之判決，刑事訴訟法第三百三十四
    條定有明文；再經諭知不受理之判決得不經言詞辯論為之，且於自訴程序準用之
    ，亦為刑事訴訟法第三百零七條、第三百四十三條所明定。又刑法瀆職罪章及貪
    污治罪條例所保護之法益，為公務員對國家服務之忠信規律及國家之利益，縱其
    犯罪之結果於個人權益不無影響，然直接被害者為國家而非個人，倘個人因受有
    損害，仍屬間接之被害，而非直接被害，自不得提起自訴。
四、查自訴人於九十二年十二月二日由其母林吳秀琴代為收受原審判決（見原審卷第
    三十九頁之台灣台北地方法院送達證書），嗣經自訴人於九十二年十二月九日具
    狀寫明「不服台北地方法院違法判決」，此有上開書狀一紙在卷足憑（本院卷第
    五頁至第六頁）；由此可知，自訴人乙○○顯然對於原審判決聲明不服，則其於
    法定上訴期間具狀提起上訴，其上訴自屬合法。又自訴人雖於本院九十三年一月
    十二日準備程序時陳稱，其並無提起上訴，原審法院並未開庭審理，何以提起上
    訴，這是其請求台灣台北地方法院重新開庭審理之自訴狀云云，顯然是誤解法律
    所致，仍不影響其前開合法提起上訴之效力；合先敘明。
五、經查：
　(一)、本件自訴人乙○○係自訴被告丁○○、甲○○、壬○○、癸○○、己○○、丙○○、戊○○、庚○○等八人涉犯刑法瀆職、背信、貪污治罪條例等罪嫌，雖
    　刑法上背信罪之犯罪被害個人得提起自訴，惟刑法上瀆職罪章及貪污治罪條例
      罪之刑責，皆較背信罪為重，且其所保護之法益為國家服務之忠信規律及國家
      之利益，揆諸上開說明，本件依法不得提起自訴；原審法院以本件不得提起自
      訴，爰不經言詞辯論，逕為不受理之諭知，經核於法尚無不合。
　(二)、按自訴程序，除本章有特別規定外，準用第二百四十六條、第二百四十九條及
  　　前章第二節、第三節關於公訴之規定，刑事訴訟法第三百四十三條定有明文。
    　依刑事訴訟法第二百六十六條規定，「起訴之效力，不及於檢察官所指被告以
      外之人」；另依刑事訴訟法第三百零七條規定，諭知不受理之判決，得不經言
      詞辯論為之，自在自訴程序準用之列。查自訴人於民國九十二年十月六日具狀
      向原審即台灣台北地方法院提起自訴，其自訴狀所列之被告僅為「丁○○、甲○○、壬○○、癸○○、己○○、丙○○、戊○○及庚○○」等八人，而不及
      自訴人上訴狀所指被告辛○○在內，參照上開自訴程序準用公訴程序第二百六
      十六條之規定，顯然原審並未對於被告辛○○予以判決，故自訴人對於被告辛○○提起上訴，顯然不合法，應予駁回。
　(三)、綜上調查，本件被告丁○○、甲○○、壬○○、癸○○、己○○、丙○○、戊○○、庚○○等八人既有前開不得提起自訴之理由，原審依上揭刑事訴訟法第
    　三百三十四條規定，諭知不受理判決，並依同法第三百零七條之規定，不經言
      詞辯論為之，於法並無不合。自訴人提起本件上訴，經核並無理由，應予駁回
      ，並不經言詞辯論為之。
據上論斷，應依刑事訴訟法第三百六十八條、第三百七十二條，判決如主文。
中　　　華　　　民　　　國　　九十三　　年　　　二　　　月　　二十七　　日
                              臺灣高等法院刑事第二十三庭
                                  審判長法  官　黃　瑞　華
                                        法  官  宋　　　祺
                                        法  官  陳　坤　地
右正本證明與原本無異。
如不服本判決，應於收受送達後十日內向本院提出上訴書狀，其未敘述上訴之理由者
並得於提起上訴後十日內向本院補提理由書（均須按他造當事人之人數附繕本）。
                                        書記官　陳　建　邦
中　　　華　　　民　　　國　　九十三　　年　　　三　　　月　　　四　　　日
